【裁判字號】    90,交上易,1240
【裁判日期】    900920
【裁判案由】    過失傷害
【裁判全文】
臺灣高等法院臺南分院刑事判決               九十年度交上易字第一二四號 Ｃ
      上  訴  人  臺灣嘉義地方法院檢察署檢察官
      被      告  甲  ○  ○
右上訴人因被告過失傷害案件，不服臺灣嘉義地方法院八十九年度交易字第三六二號
中華民國九十年六月二十一日第一審判決（起訴案號：臺灣嘉義地方法院檢察署八十
九年度偵字第六五九五號），提起上訴，本院判決如左：
      主      文
原判決撤銷。
甲○○因過失傷害人致重傷，處有期徒刑柒月。
      事      實
一、甲○○於民國八十九年十月二十八日上午八時十五分許，駕駛車號ＲＹ—四四三
    二號自用小客車，沿嘉義市○○路由南往北方向行駛，途經嘉義市○○路與興達
    路速限每小時四十公里之市區道路○○路口，本應注意行車速度依標誌之規定，
    並應注意車前狀況，隨時採取必要之安全措施，而依當時天候晴，日間自然光線
    ，路面乾燥、無缺陷、無障礙，視距良好，又無不能注意之情事，竟疏於注意，
    貿然以時速五十至六十公里之速度超速行駛，通過該交岔路口近半時，適有張慶
    君騎乘車牌號碼ＵＰＰ—六一０號輕型機車，沿嘉義市○○路由東往西方向行駛
    經上開交岔路口時，亦疏未注意甲○○之上開自小客車已進入上開交岔路口之車
    前狀況，隨時採取必要之安全措施，仍貿然通過該交岔路口，因而甲○○所駕駛
    之上開自小客車閃煞不及，該自小客車右前保險桿處撞及張慶君上開輕型機車之
    左側車身，使張慶君人車倒地，致張慶君受有急性硬腦膜下出血之傷害，該腦傷
    並造成張慶君左半身癱瘓，終身不能從事任何工作，日常生活均須他人幫忙，為
    於張慶君身體有重大難治之傷害。甲○○則於肇事後，在未經有偵查犯罪職權之
    機關或公務員發覺為犯嫌前，向到場處理之嘉義市警察局第一分局北新派出所警
    員郭春福自首即陳稱其為肇事者及肇事經過，並願接受裁判。
二、案經指定代行告訴人即張慶君之母張乙○○（起訴書誤為甲○○之母）提出告訴
    ，及由嘉義市警察局第一分局報請台灣嘉義地方法院檢察署檢察官偵查起訴。
      理      由
一、訊據被告甲○○固坦承在右揭時、地駕駛上開自用小客車穿越上開交岔路口，撞
    及被害人張慶君所騎乘之上開輕型機車，因而致被害人受有上開傷害之事實，惟
    矢口否認有何過失致重傷犯行，並辯稱：其當時行向之燈光號誌為綠燈，因被害
    人闖紅燈始肇禍，且其當時之車速僅約時速四十公里，本件車禍之發生，其並無
    過失云云。經查，前開犯罪事實，業據代行告訴人張乙○○於偵、審中指訴明確
    ，復有道路交通事故調查報告表一份及現場照片九張附於警卷可稽。雖被告以上
    開情詞置辯，惟查：
  （一）被害人目前因挫傷性腦部出血，左半身癱瘓，終身無法從事任何工作，日常
        生活均須他人照料之情，有財團法人嘉義基督教醫院診斷證明書一份在卷可
        佐，雖被告質疑被害人之傷勢，聲稱被害人復建後已經可以慢慢行走，然上
        開診斷證明書係被害人於九十年七月十九日至該醫院門診後始開具，顯見被
        害人並未復原，且傷勢確實異常嚴重。又被害人既然係腦部受傷，且代行告
        訴人張乙○○於原審亦到庭供稱：被害人對於車禍發生之情形已忘記等語，
        足見被害人對於本件車禍發生當時之燈號，已無法為正確之陳述，而被告復
        未能提出其他具體事證以資證明當時其行向為綠燈，本院自難僅憑被告上開
        片面所述，即遽以肇事當時被告行向之號誌為綠燈而被害人闖紅燈。況按汽
        車行駛至交岔路口，固應遵守燈光號誌之指示，惟依燈光號誌之指示行駛途
        中，有無發生危險之可能，仍應由行車之駕駛人為充分之注意，自難以一經
        燈光號誌之指示為綠燈時，即可不負注意之責任（最高法院二十四年上字第
        一六九六號判例參照），因而，縱然被告所為肇事當時其行向之號誌為綠燈
        ，其無過失之辯解，亦無可採。
  （二）被告於警訊時供稱：車禍發生當時其時速約五十至六十公里等語，其雖於原
        審及本院審理時改稱：車禍發生當時之車速約時速四十公里左右云云，惟查
        被害人所騎乘之輕型機車與被告之自小客車撞擊後，被害人飛彈至距離刮地
        痕起點左前方約十餘公尺之被告對向快車道前之斑馬線處，被害人機車車體
        則嚴重損害，被夾於被告自小客車之保險桿下，向前拖行，在被告行向內側
        快車道上留下二道全長分別為十七、十九公尺之刮地痕，業據證人即繪製本
        件車禍現場圖之員警徐裕庭於原審審理時到庭證述屬實，並有道路交通事故
        調查報告表一份、現場照片九禎附於警卷可稽（見警卷第九頁至第十三頁）
        ，顯見車禍發生當時被害人所受之撞擊力甚大，被告當時之車行速度，應非
        僅時速四十公里而已，被告上開辯解，顯有有避重就輕之嫌，不足採信，足
        見被告警訊時所為其當時車速約五十至六十公里之供述，與現場所遺留之跡
        證較為相符，應屬可採。
  （三）依現場照片所示，被告所駕駛之自小客車，除車前保險桿與右方向燈有所損
        害外，該自小客車車體並未見明顯之撞擊痕跡，而機車則係左側車身遭撞擊
        ，並被卡於該自小客車保險桿與地面之間，向前拖行，此有現場照片六張附
        於警卷可稽，故本件車禍之發生應係被告之自小客車閃煞不及而撞及被害人
        所騎乘之機車，並非被害人之機車撞及或擦撞被告之自小客車。而依當時道
        路交通事故調查報告表警繪現場圖所示，兩車撞擊地點在被告行向交岔路口
        前方與被害人行向距交岔路口中央約三‧三公尺處，換言之，被害人之機車
        係於已通過該交岔路口近一半之距離（約二十公尺），始為被告之自小客車
        撞及，故被害人應非突然衝出，而使被告猝不及防。參以肇事路段為速限四
        十公里，依當時天候晴，日間自然光線，路面乾燥、無缺陷、無障礙，視距
        良好，有上開道路交通事故調查報告表附卷可查，顯見被告於前開時、地駕
        車，因疏未注意車前狀況，並貿然以時速五十至六十公里速度超速行駛通過
        該交岔路口，見被害人機車駛來，一時閃煞不及，因而其所駕自用小客車左
        前車頭遂撞及被害人所駕機車左側車身肇事，致被害人受有上開急性硬腦膜
        下出血之傷害，顯見被告確有過失。復按行車速度應依標誌之規定；又汽車
        行駛時，駕駛人應注意車前狀況，並隨時採取必要之安全措施，道路交通安
        全規則第九十三條第一項、第九十四條第三項分別定有明文。本件被告於前
        開時、地駕車本應注意遵守上開規定，而依當時情況又無不能注意之情事，
        已如前述，詎其能注意，竟疏未注意車前狀況，並貿然以時速五十至六十公
        里之速度超速行駛通過該交岔路口，因而肇事，致被害人受有前開傷害，足
        見被告自有過失。雖被害人亦疏未注意被告自小客車通過該交岔路口之車前
        狀況，隨時採取必要之安全措施，而與有過失，為被告仍難辭其過失之責。
  （四）綜上所述，足認被告上開無過失之辯解，無非事後卸責之詞，不足採信。又
        被告之過失行為與被害人受傷間有相當因果關係。是本件事證明確，被告犯
        行堪以認定，自應依法論科。
二、按刑法所稱之重傷，包括於身體或健康，有重大不治或難治之傷害，此刑法第十
    條第四項第六款定有明文。查被害人張慶君人車倒地，因本件車禍受有急性硬腦
    膜下出血之傷害，該腦傷並造成張慶君左半身癱瘓，終身不能從事任何工作，日
    常生活均須他人幫忙，此有財團法人嘉義基督教醫院診斷證明書三份分附於警卷
    及本院卷可稽。被害人既因本件車禍造成之腦部傷害，使其左半身癱瘓，終身不
    能從事任何工作，日常生活均須他人幫忙，其所受之傷害應屬於身體或健康有重
    大難治之傷害，為刑法第十條第四項第六款所定之重傷。是核被告甲○○所為，
    係犯刑法第二百八十四條第一項後段之過失致重傷罪。公訴意旨未斟酌於此，尚
    有未洽，惟其基本事實同一，本院自應予審理，並變更其起訴法條。又被告肇事
    後，在未經有偵查犯罪職權之機關或公務員發覺為犯嫌前，向到場處理之嘉義市
    警察局第一分局北新派出所警員郭春福坦承其為肇事者及肇事經過，並願接受裁
    判，此業經證人即現場處理之警員郭春福於原審審理時到庭證述屬實，核與自首
    要件相符，依法應減輕其刑。原審予以論罪科刑，固非無見，惟查：科刑時尤應
    注意：犯罪之動機、目的、犯罪時所受之剌激、犯罪之手段、犯人之生活狀況、
    犯人之品行、犯人之智識程度、犯人與被害人平日之關係、犯罪所生之危險或損
    害、犯罪後之態度，以為科刑輕重之標準，刑法第五十七條定有明文。而在非故
    意犯之交通案件，被告對犯罪所生之危險或損害及被告犯罪後之態度尤應審酌。
    觀之本件被告係因超速撞倒被害人，過失情節不可謂不重，而被害人受傷至今仍
    因挫傷性腦部出血，左半身癱瘓，終身無法從事任何工作，日常生活均須他人照
    料，其終生將飽受病痛折磨，被告肇事所生之危害可謂不輕，而告訴人所提出賠
    償之要求新台幣六十萬元（強制保險除外）與被害人日後龐大之醫療費及精神各
    方面之損害相比，顯非過分之要求，然被告卻僅願陪二十萬元，且不見得係以現
    金賠償，相衡斟酌，原審僅量處得易科罰金之有期徒刑六月是屬過輕，檢察官上
    訴指摘原審量刑過輕，為有理由。自應由本院將原判決撤銷改判。爰審酌被告之
    品行、犯罪之動機、目的、被告過失情節重大、被害人因此車禍所受之身心傷害
    非輕及其犯後迄今未能積極與被害人達成和解等一切情狀，量處如主文第二項所
    示之刑，以資儆懲。
據上論結，應依刑事訴訟法第三百六十九條第一項前段、第三百六十四條、第二百九
十九條第一項前段、第三百條，刑法第二百八十四條第一項後段、第六十二條，罰金
罰鍰提高標準條例第一條前段判決如主文。
本案經檢察官羅清溪到庭執行職務。
中    華    民    國      九十      年      九      月      二十        日
                                  臺灣高等法院臺南分院刑事第四庭
                  審判長法官  陳    義    仲
                                            法官  宋    明    蒼
                                            法官  蔡    崇    義
右正本證明與原本無異。
不得上訴。
                                      法院書記官  李    育    儒
中    華    民    國      九十      年      九      月     二十四       日
附錄法條：
刑法第二百八十四條：因過失傷害人者，處六月以下有期徒刑、拘役或五百元以下罰
                    金，致重傷者，處一年以下有期徒刑、拘役或五百元以下罰金
                    。


司法院資訊處製作；財團法人民間司法改革基金會備份。
